【裁判字號】    88,訴,1651
【裁判日期】    890410
【裁判案由】    公共危險等
【裁判全文】
~w2z2;臺灣高雄地方法院刑事判決~w1z1;      八十八年度訴字第一六五一號
    被      告  乙○○
    選任辯護人  李易興
右列被告因公共危險等案件，經檢察官提起公訴（八十八年度偵字第一四七四○號）
，本院判決如左：
    主  文
乙○○因過失致人於死，處有期徒刑捌月；又對於無自救力之人，依法令應扶助，而
不為其生存所必要之扶助，處有期徒刑壹年，應執行有期徒刑壹年陸月。
    事  實
一、乙○○考領有普通小型車駕駛執照，於民國八十八年六月九日凌晨一時許，明知
    服用酒類後，不得駕駛任何動力交通工具，竟於八十八年六月八日夜間八、九時
    許飲用酒類（大武醇），不能安全駕駛動力交通工具之後，率而駕駛牌照號碼Ｐ
    Ｋ─九五八一號自用小客車，沿高雄市小港區○○○路由南往北方向行駛（服用
    酒類不能安全駕駛動力交通工具而駕駛部分未經起訴），途經設有閃光黃燈號誌
    之沿海二路四號唐榮不鏽鋼廠大門前，適有嵇瓊華（起訴書誤繕為稽瓊華）原本
    騎乘之牌照號碼ＸＭＤ─六六一號重型機車與乙○○同方向行駛，嗣因故將所騎
    乘之機車停放於上開路段靠近唐榮不鏽鋼廠大門前之路旁，旋又牽車欲穿越沿海
    二路，於穿越之際，因以不明緣故連人帶車倒在沿海二路北向中間快車道上，機
    車車頭朝向西方，嵇瓊華則緊臨機車左側倒地，唐榮不鏽鋼廠大門警衛丙○○見
    狀，立即衝出路旁人行道上攔車示警，乙○○本應注意（一）閃光黃燈表示「警
    告」，車輛應減速接近，注意安全，小心通過；（二）行經工廠出、入口時，均
    應減速慢行，作隨時停車之準備；（三）汽車行駛時，駕駛人應注意車前狀況，
    並隨時採取必要之安全措施，以避免危險之發生，且依當時天候陰，夜間有照明
    ，柏油路面溼潤無缺陷，道路無障礙物，視距良好，閃光號誌動作正常等情形，
    又依其智識、能力亦無不能注意之情形，詎料，乃竟於服用酒類（肇事後八十八
    年六月九日凌晨三時四十五分許測試其吐氣所含酒精濃度為每公升零點零四毫克
    ○．○四ＭＧ＼Ｌ）後駕駛自用小客車，在業已發現丙○○於上開路段路旁人行
    道上攔車示意之狀況下，猶仍倏然未注意減速慢行，作隨時停車之準備，亦未注
    意警戒車前動態，並採取適當、必要及有效之閃避、煞車等安全措施，俟發現前
    方有嵇瓊華重型機車倒在快車道上，始緊急煞車不及，以致其所駕駛之自用小客
    車右前保險桿及其下側部位正面撞及已倒地之嵇瓊華及其所牽之機車，該部機車
    並起火燃燒而全燬，嵇瓊華因此受有出血性休克、胸腹部重度挫傷、內臟破裂等
    傷害，經送醫急救延至同月十三日下午二時十分許不治死亡。乙○○於肇事後，
    原依道路交通管理處罰條例第六十二條第一項前段規定，應採取救護或其他必要
    措施，並向警察機關報告，不得駛離，旋因念及後果嚴重，遂另起遺棄之犯意，
    將仍在事故現場呻吟、無法移動、自行就醫而為無自救力之嵇瓊華，棄置上開肇
    事路段，逕自駛離事故現場，幸經高雄市政府警察局小港分局高松派出所據報後
    循線追查，始得知上情。
二、案經被害人之夫陳念臺訴由高雄市政府警察局小港分局報請臺灣高雄地方法院檢
    察署檢察官偵查起訴。
    理  由
一、訊據被告乙○○對於右揭時、地發生車禍，並致使被害人嵇瓊華死亡之事實供承
    不諱，並有高雄市○○○○○道路交通事故調查報告表暨事故現場圖、事故現場
    照片九幀卷可資佐證，且被害人係因本件車禍致出血性休克、胸腹部重度挫傷、
    內臟破裂等傷害傷重不治死亡之事實，業經臺灣高雄地方法院檢察署檢察官督同
    法醫師相驗明確，有相驗屍體證明書、驗斷書、勘驗筆錄及相驗結果報告等在卷
    可憑。
二、按特種閃光黃燈表示「警告」，車輛應減速接近，注意安全，小心通過；行經工
    廠出、入口時，應減速慢行，作隨時停車之準備；汽車行駛時，駕駛人應注意車
    前狀況，並隨時採取必要之安全措施，道路交通標誌標線號誌設置規則第二百十
    一條第一項第一款、道路交通安全規則第九十三條第一項第四款、第九十四條第
    三項分別定有明文。被告矢口否認有撞到被害人，辯稱︰伊祇有撞到機車云云。
    經查︰
（一）目擊證人丙○○於本院審理中到庭結證稱︰「我在工廠守衛室內看到被害人機
      車倒在沿海路快車道第二車道上，沒有看到被害人，我跑出去看才發現被害人
      躺在機車旁邊，先前被害人坐在機車上，在我的工廠（即唐榮不鏽鋼廠）出口
      處之路邊，發現被害人很大聲的使用行動電話，我就不予理他，後來才發現被
      害人的機車倒在工廠的前方沿海二路四號的快車道上，車頭朝向西方，被害人
      緊臨倒在機車的左側，我就在路邊攔車，被告自小客，以時速六、七十公里車
      速行經該地，被告並未煞車，而且把機車向前拖行幾十公尺遠，我當時在被告
      快行駛到我工廠前，我有去攔他的車，要他注意快車道上的被害人，被告自小
      客車輾過機車後，馬上起火燃燒，被告並未停車，仍然向前行駛，當時閃光號
      誌運作正常」（八十八年十二月八日訊問筆錄參照）、「被告（應為被害人之
      誤）在發生車禍前，雙腳跨坐在機車上，停在路邊，是我工廠（即唐榮不鏽鋼
      廠）的大門前，大聲用行動電話講話，再次看到他時，被害人牽著機車，要穿
      越馬路，機車尚未倒地，再次往外看時，發現人怎麼不見了，我就馬上出具攔
      往來車輛，在我出去要攔車後，並未發現任何車輛經過，被告的自用小客車是
      第一部經過此地的車輛，我沒有注意到被害人當時是否不動，我因為急著要攔
      車，沒有注意到被害人當時的狀況，被告不明顯有煞車的動作，好像沒有減速
      ，繼續直行，撞到機車及被害人後，被害人尚有呻吟聲，我有在路上發現被害
      人的行動電話，交給消防隊人員轉交給被害人家屬」（見八十九年三月三日訊
      問筆錄）等語。另證人即事故處理員警甲○○於本院審理中到庭結證稱︰「．
      ．．被害人原本倒在刮地痕的起點，被撞倒地處」等語（見八十八年十月六日
      訊問筆錄）。證人丙○○及甲○○二人既與被告並無嫌隙或仇怨，當無設詞誣
      陷之理，是渠等二證人證詞，應足採信。
（二）被告於相驗後偵查訊問時供承︰「．．．當時我看到慢車道上有倒一臺機車，
      我沒看到人，我撞到人時才知道有撞到．．．」等語，核與上開證人甲○○、
      丙○○之證詞大致相符，並與上揭道路交通事故調查報告表暨事故現場圖所示
      大致吻合。而被害人之重型機車在事故現場留有六十八點三公尺，是被告倘未
      正面撞及被害人，豈有繞過被害人身軀而逕行拖帶緊臨被害人右側（即機車左
      側，朝北方向）之機車達六十八點三公尺遠之理。
（三）本案於檢察官相驗時，被害人有體型肥胖、下巴及前頸部嚴重皮下溢血、顏面
      及口唇發紺缺氧、正中胸腹部有開刀縫合傷口三八Ｘ一公分（內臟破裂、出血
      性休克致死）、左、右側大腿部及膝蓋部廣範圍挫擦傷等客觀情狀，惟被害人
      死因為出血性休克致死、胸腹部重度挫傷、內臟破裂，此均有上揭臺灣高雄地
      方法院檢察署驗斷書、相驗屍體證明書及勘驗筆錄可證，顯然被害人係因受猛
      烈衝撞或輾壓而導致其受有胸腹部重度挫擦傷及內臟破裂等傷害，至於被害人
體型肥胖，是否有發生撞擊時導致被告自用小客車轉向之情形，抑或被告自小
      客車因快速行駛直接輾壓被害人身軀，甚或被告自用小客車於撞擊被害人身軀
      後，被害人身軀即推離原倒地處，以上三者臆測、推測均屬可能，而被害人重
      型機車既然因碰撞而為被告自用小客車右前保險桿及其下側部位正面撞擊後，
      直線拖行六十八點三公尺遠之距離，有道路交通事故調查報告表暨事故現場圖
      可佐，被告自用小客車於撞及被害人身軀後應即無轉向拖行機車之可能，惟被
      害人倒地處為事故現場刮地痕之起始點，已如前述證人甲○○之證詞，而被害
      人緊臨機車左側倒地，亦如證人丙○○上述證供，被告駕駛自用小客車既無從
      繞過被害人身軀，而逕行拖帶機車行駛達六十八點三公尺遠之距離，職是之故
      ，被告所駕駛之自用小客車應有與被害人身軀相碰撞甚明。
（四）至於被告自用小客車係直接輾壓，抑為碰撞後將被害人身軀推離原倒地處，除
      本院依職權向高雄市小港區○○○路二二一號安泰醫院及高雄縣鳥松鄉○○路
      一二三號長庚紀念醫院高雄分院函查被害人血液中酒精濃度成份等事，各該醫
      療院所均未為檢測，有安泰醫院八十九年二月十五日醫總字第一七四六號函及
      長庚紀念醫院高雄分院八十九年二月二十五日（八九）長庚院高字第○三八四
      號函在卷可佐，另就被害人相驗屍體證明書、驗斷書及勘驗筆錄中，亦無從明
      確知悉被害人確遭被告自用小客車直接輾壓，或遭被告自用小客車撞及被害人
      後，將之推離原倒地處，此外，委實查無其他積極證據足資認定此部分情節，
      附此敘明。
（五）被告既考領有普通小型車駕駛執照，對於首揭規定自不得諉為不知，且首揭規
      定之義務亦為被告應注意並能注意之事項，況依當時天候陰，夜間有照明，柏
      油路面溼潤無缺陷，道路無障礙物，視距良好，閃光號誌動作正常等情形，業
      經證人丙○○於本院審理中到庭結證稱︰「．．．當時閃光號誌運作正常」等
      語（見八十八年十二月八日訊問筆錄），並有上揭道路交通事故調查報告表乙
      紙在卷可稽，被告於肇事後，在小港分局高松派出所中亦自承︰肇事時為閃光
      黃燈等語（八十八年六月九日凌晨三時五十分高雄市政府警察局交通警察大隊
      交通事故現場談話紀錄表參照），又依被告之智識、能力亦無不能注意之情形
      ，被告疏未注意首揭規定之義務，致肇事使被害人受創死亡，其有過失，已經
      明顯。被害人因本件車禍傷重不治死亡之結果，與被告之過失行為間並有相當
      之因果關係。至於被害人以不明原因倒臥肇事地點之中間快車道上等情事，雖
      據本院認定如前述，惟洵難據此斷定被害人對於本件車禍亦有過失，但被告因
      被害人於碰撞前即已倒臥在中間快車道而降低其注意義務，自不待言，然被告
      過失致死之犯行，業據本院認定如上，被告自不得據此注意義務降低為由而解
      免其刑事責任，併此說明。
（六）又按刑法第二百九十四條第一項後段之遺棄罪，以負有扶助、養育或保護義務
      者，對於無自救力之人，不為其生存所必要之扶助、養育或保護為要件。所謂
      「生存所必要之扶助、養育或保護」，係指義務人不履行其義務，於無自救力
      人之生存有危險者而言。是最高法院二十九年上字第三七七七號判例所稱：「
      若負有此項義務之人，不盡其義務，而事實上尚有他人為之養育或保護，對於
      該無自救力人之生命，並不發生危險者，即難成立該條之罪」，應以於該義務
      人不履行其義務之際，業已另有其他義務人為之扶助、養育或保護者為限；否
      則該義務人一旦不履行其義務，對於無自救力人之生存自有危險，仍無解於該
  罪責。經查，被害人遽遭被告自用小客車碰撞後，雖倒地不起，惟仍有發出呻
      吟聲，且被害人經送醫急救延至八十八年六月十三日下午二時十分許傷重不治
      死亡，均已如前述，綜據當時客觀情狀以觀，被害人應無自行移動、就醫以維
      持其生存所必要之能力，被害人自屬無自救力之人。被告對被其撞傷無自救力
      之被害人。依道路交通管理處罰條例第六十二條第一項規定，應採取救護或其
      他必要措施，並向警察機關報告，不得駛離。被告於肇事逃逸後，為警循線通
      知至小港分局高松派出所製作筆錄時亦供承︰伊因害怕後果嚴重，所以駕車逃
      逸等語，是被告唯恐後果嚴重，竟將被害人棄置不顧而駕車駛離現場，顯有遺
      棄之故意。從而，本案事證已臻明確，被告犯行洵堪認定，應予依法論科。
三、按汽車駕駛人，駕駛汽車肇事致人受傷或死亡，應即採取救護或其他必要措施，
    並向警察機關報告，不得駛離，為道路交通管理處罰條例第六十二條第一項前段
    所明定，準此，駕駛人駕車肇事後，依上揭規定，即負有扶助及救護之義務。被
    告乙○○駕車肇事，致被害人受重創後，並對於無自救力之被害人依法令應扶助
    而不為其生存所必要之扶助，藉故駛離事故現場，被害人因此車禍而發生傷重不
    治死亡之結果，核其所為，係犯刑法第二百七十六條第一項之普通過失致人於死
    罪、同法第一百八十五條之四之駕駛動力交通工具肇事，致人死傷而逃逸罪及同
    法第二百九十四條第一項之違背法令義務遺棄罪。按刑法第一百八十五條之四之
    駕駛動力交通工具肇事，致人死傷而逃逸罪及同法第二百九十四條第一項之違背
    法令義務遺棄罪之間，前者所侵害之法益，則為社會之善良風俗，蓋該罪名增訂
    之立法理由，乃「為維護交通安全，加強救護，減少被害人之死傷，促使駕駛人
    於肇事後，能對被害人即時救護，特增設本條」。依此，立法者認為駕車肇事後
    ，倘能將肇事之被害人，即時救護，即可減輕或避免被害人之傷亡，亦攸關社會
    大眾生命、身體之安全，故將其訂為公共危險罪之一種，後者則為保護個人專屬
    法益之範疇，而非保護公共安全之法益，二者保護法益內容迥異，被告以一駕車
    肇事後遺棄無自救力之人於事故現場後逃逸之行為觸犯刑法第一百八十五條之四
    之駕駛動力交通工具肇事，致人死傷而逃逸罪及同法第二百九十四條第一項之違
    背法令義務遺棄罪，為想像競合犯，依刑法第五十五條之規定，應從較重情節之
  違背法令義務遺棄罪處斷。被告所犯上開違背法令義務遺棄罪與普通過失致死罪
    間，因係出於不同之犯意，犯意各別，行為互殊，自應分別成罪，應予以分論併
    罰之。又被告所犯違背法令義務遺棄罪部分，雖未據公訴人提起公訴，然此部分
    事實，本院認有想像競合犯之裁判上一罪關係，應為起訴效力所及，基於審判不
    可分原則，本院自應併予審判，爰此敘明。爰審酌被告於偵查及本院審理中自承
    駕車前曾飲酒（大武醇），亦有肇事後（八十八年六月九日凌晨三時四十五分許
    ）測試被告吐氣所含酒精濃度為每公升零點零四毫克○．○四ＭＧ＼Ｌ之測試單
    乙紙（見警卷第五頁），被告既考領有普通小型車駕駛執照，則明知或無法諉為
    不知酒後精神已達混惑不清晰之狀態，而發生車禍之機率，較未飲酒者為高，詎
    仍為騎乘輕型機車，不啻對他人已產生立即侵害之高度危險性，亦自陷於危險狀
    態中，且嚴重侵害道路交通往來安全秩序，且於肇事後，不思立即救援被害人，
    並就近向警察機關報告，猶將被害人棄置事故現場而不顧，陷被害人之生命為危
    險狀態中，罔顧他人生命安全，視他人人性尊嚴為無物，復斟酌被告迄今仍未與
    被害人家屬達成民事上和解等一切情狀，量處如主文所示之刑，並定其應執行之
    刑，以為警惕。
據上論斷，應依刑事訴訟法第二百九十九條第一項前段，刑法第二百七十六條第一項
、第一百八十五條之四、第二百九十四條第一項、第五十一條第五款，罰金罰鍰提高
標準條例第一條前段，判決如主文。
本案經檢察官陳銘珠到庭執行職務。
中      華      民      國    八十九    年      四      月      五      日
                                      臺灣高雄地方法院交通法庭
                                          法  官  劉  定  安
右正本證明與原本無異。
如不服本判決，應於判決送達後十日內，向本院提出上訴狀。
                                          書記官  郭  英  芬
中    華    民    國      八十九      年      四      月      十      日
附錄本案論罪科刑法條全文：
刑法二百七十六條第一項
  因過失致人於死者，處二年以下有期徒刑、拘役或二千元以下罰金。
刑法第一百八十五條之四
  駕駛動力交通工具肇事，致人死傷而逃逸者，處六月以上五年以下有期徒刑。
刑法第二百九十四條第一項
  對於無自救力之人，依法令或契約應扶助，養育或保護而遺棄之或不為其生存所必
  要之扶助、養育或保護者，處六月以上五年以下有期徒刑。


司法院資訊處製作；財團法人民間司法改革基金會備份。
